臺灣桃園地方法院刑事判決
110年度簡上字第565號 
上  訴  人  
即  被  告  黃凱寅





上列上訴人即被告因侵占案件，不服本院中華民國110年10月19
日110年度壢簡字第1184號第一審簡易判決（聲請簡易判決處刑
書案號：110年度偵字第22071號），提起上訴，本院管轄之第二
審合議庭判決如下：
    主      文
原判決關於沒收部分撤銷。
其餘上訴駁回。
黃凱寅緩刑貳年。
未扣案犯罪所得新臺幣柒拾捌元沒收，於全部或一部不能沒收或
不宜執行沒收時，追徵其價額。
    事實及理由
一、本案經本院審理結果，認原審以被告黃凱寅所為係犯刑法第
    337 條之侵占離本人持有之物罪，事證明確，逕以簡易判決
    判處被告罰金新臺幣（下同）7,000元，並諭知罰金易服勞
    役之折算標準為以1千元折算1日，核其認事用法，俱無違誤
    ，量刑亦甚允洽，應予維持，除證據能力部分補充如下：「
    本判決以下援引作為認定犯罪事實之供述及非供述證據，檢
    察官及被告迄至本院言詞辯論終結前，均未爭執上開證據之
    證據能力或聲明異議（見本院110年度簡上字第565號卷〈下
    稱簡上字卷〉第41至42頁），本院審酌該等證據作成時並無
    違法取證或證據力明顯偏低之情形，依刑事訴訟法第159 條
    之5 及第158 條之4 規定，認以資為證據核無不當，揆諸前
    開說明，該等證據均有證據能力。」，及就證據部分補充：
    「被告於本院審理時之自白（見本院簡上字卷第71至72頁）
    」外，餘均引用原審簡易判決書記載之事實、證據及理由（
    如附件）。
二、駁回上訴部分：
  ㈠上訴人即被告上訴意旨略以：伊一開始不知道告訴人寄錯球
    員卡，伊都是將球員卡交由表弟負責處理，如果認為有價值
    的就會賣掉，伊知悉告訴人寄錯球員卡後，有將大部分的球
    員卡還給告訴人，但其中2張球員卡已經賣掉了追不回來，
    但伊事後有賠償告訴人該2張球員卡共1,400元，故伊沒有侵
    占故意等語。
  ㈡按法官於有罪判決中，究應如何量處罪刑，均為實體法賦予
    審理法官裁量之刑罰權事項，法官行使此項裁量權，自得依
    據個案情節，參諸刑法第57條所定各款犯罪情狀之規定，於
    該法定刑度範圍內，基於合義務性之裁量，量處被告罪刑；
    法官為此量刑之裁量權時，除不得逾越法定刑或法定要件外
    ，尚應符合法規範之體系及目的，遵守一般有效之經驗及論
    理法則等法原則，亦即應兼顧裁量之外部及內部性，如非顯
    然有裁量逾越或裁量濫用之違法情事，自不得任意指摘為違
    法，此亦為最高法院歷年多起判例所宣示之原則（最高法院
    80年台非字第473 號、75年台上字第7033號、72年台上字第
    6696號、72年台上字第3647號等判例意旨參照）。故刑之量
    定，屬為裁判之法院得依職權自由裁量之事項，苟其量刑已
    以行為人之責任為基礎，並斟酌刑法第57條各款所列情狀，
    在法定刑度內，酌量科刑，如無違反公平、比例及罪刑相當
    原則，致明顯輕重失衡情形，自不得指為違法。
  ㈢經查：
  1.上訴意旨雖陳稱其無不法所有之意圖云云，然被告具有侵占
    脫離告訴人所持有之球員卡及不法所有之意圖等情，業據原
    審判決於理由中詳予說明，是被告犯行足堪認定，且被告於
    本院審理時亦已坦承本件犯行不諱，是被告上揭上訴理由，
    即屬無據，並無可採。
　2.原審判決業已審酌被告收受告訴人因誤載收件人為被告之4
    張NBA球員卡，既明知其係告訴人誤寄之商品，屬離告訴人
    本人持有之物，理應盡速將之返還予告訴人，惟竟心生貪念
    將之侵占入己，所為實應予非難；惟念及被告於犯後尚知坦
    承犯行，且於本院審理期間除將其侵占入己之附表編號3、4
    之NBA球員卡2張返還告訴人外，另有賠償告訴人新臺幣1,40
    0元，顯示被告確有欲積極填補告訴人所受之損害。然審酌
    告訴人於本院審理中具狀表示被告犯後原先消極拒絕賠償，
    迄至告訴人提起刑事附帶民事訴訟後，始償還部分仍不欲全
    部賠償，犯後態度惡劣，未能取得告訴人原諒，請鈞院予以
    嚴懲等語，實難謂被告犯後態度良好。復兼衡被告犯罪之動
    機、手段，於警詢中自述高職畢業之教育程度、業為廚師，
    家庭經濟狀況中產等一切情狀，而量處被告罰金7,000元，
    並諭知如易服勞役以1,000元折算1日，足認原審所量處之刑
    與被告之犯罪情節無顯不相當，亦未逾越客觀上之適當性、
    相當性及必要性之比例原則，並無裁量濫用之情事，原審為
    此刑之量定，本院認尚屬允當，自應予維持。
  ㈣綜上所述，原審此部分認事用法既無違誤，量刑亦屬妥適，
    被告上訴，指摘原審判決不當，為無理由，應予駁回。
三、給予被告緩刑宣告之說明：
    按受2年以下有期徒刑、拘役或罰金之宣告，而未曾因故意
    犯罪受有期徒刑以上刑之宣告者，認以暫不執行為適當者，
    得宣告2年以上5年以下之緩刑，其期間自裁判確定之日起算
    ，刑法第74條第1項第1款定有明文。查被告未曾因故意犯罪
    受有期徒刑以上刑之宣告，有臺灣高等法院被告前案紀錄表
    在卷可參，被告因一時失慮致罹刑典，於本院審理時均坦承
    犯行，態度尚可，參酌本件被告所侵占脫離告訴人所持有之
    球員卡，大部分已返還告訴人，僅如附表編號1、2所示2張
    球員卡尚未返還，惟被告業已賠償告訴人1,400元，已對告
    訴人之損害有所彌補，況被告於本院審理時，亦一再表示願
    意再與告訴人調解及賠償，僅告訴人不願到庭，致未能達成
    調解等情，有本院刑事報到單、調解委員調解單各2份、準
    備程序筆錄及本院辦理刑事案件電話查詢紀錄表各1份在卷
    足查（見本院簡上字卷第33至43、57至62頁），是被告已知
    悔悟，經此偵審程序及科刑判決後，應知警惕，信無再犯之
    虞，雖告訴人未表示原諒被告，然本院衡酌上情，認所宣告
    之刑仍以暫不執行為適當，併宣告緩刑2年，以啟自新。
四、撤銷原判決關於沒收部分之理由及另宣告沒收與追徵之說明
    ：
　㈠犯罪所得，屬於犯罪行為人者，沒收之。但有特別規定者，
    依其規定；前二項之沒收，於全部或一部不能沒收或不宜執
    行沒收時，追徵其價額；宣告前二條之沒收或追徵，有過苛
    之虞、欠缺刑法上之重要性、犯罪所得價值低微，或為維持
    受宣告人生活條件之必要者，得不宣告或酌減之，刑法第38
    條之1第1項、第3項、第38條之2第2項分別定有明文。
　㈡原判決理由以被告本案侵占如附表編號1、2所示之NBA球員卡
    ，為其犯罪所得且尚未實際合法發還告訴人，而雖被告就此
    有返還現金1,400元予告訴人，惟上開2張球員卡之價值總額
    為1,478元，被告僅返還1,400元，從而對被告侵占所得附表
    編號1、2所示之NBA球員卡宣告沒收，並諭知於全部或一部
    不能沒收或不宜執行沒收時，追徵其價額等情，然卻於主文
    欄第2項諭知「未扣案如附表編號3、4所示之物沒收，於全
    部或一部不能沒收或不宜執行沒收時，追徵其價額。」，顯
    屬主文與理由矛盾，其沒收部分之判決當然違背法令，而屬
    無可維持。又被告既已賠償告訴人如附表編號1、2所示2張N
    BA球員卡共1,400元，僅差78元尚未賠償，如仍再宣告沒收
    該2張NBA球員卡或追徵總價1,478元，恐不當剝奪被告財產
    而違反比例原則，顯有過苛之虞，原審未審酌此情，於判決
    理由中敘明本案如附表編號1、2所示之NBA球員卡之犯罪所
    得宣告沒收及追徵，即有未當，而被告上訴意旨固未執此指
    謫，惟原判決關於沒收部分之諭知既屬違法，基於沒收之獨
    立性，本院自得於本案罪刑上訴為無理由而駁回時，單獨撤
    銷沒收部分。
　㈢本院既已撤銷原判決關於沒收部分，爰依上開規定，就被告
    尚未賠償告訴人之如附表編號1、2所示之球員卡差額78元，
    宣告沒收，並於全部或一部不能沒收或不宜執行沒收時，追
    徵其價額。
據上論斷，應依刑事訴訟法第455條之1第1項、第3項、第368條
、第369條第1項前段、第364條、第373條，刑法第74條第1項第1
款、第38條之1第1項、第3項，判決如主文。
本案經檢察官周欣蓓聲請簡易判決處刑，檢察官李孟亭到庭執行
職務。
中　　華　　民　　國　　111 　年　　4 　　月　　25　　日
                  刑事第十四庭審判長法  官  江德民
                                    法  官  程欣儀
                                    法　官　吳天明
以上正本證明與原本無異。
不得上訴。
                                    書記官  高慈徽
中　　華　　民　　國　　111 　年　　4 　　月　　26　　日
附表：
編號 NBA球員卡名稱 價值（新臺幣） 1 Tim Duncan高比例1：108亮面3*3 Luminescent 602元 2 Paul Gasol卡面簽/10 金版貴卡包SP老簽湖人2連霸傳奇Kobe黃金搭檔 876元 3 Tracy McGrady T-Mac 銀Silver版高價新人卡SPX 246元 4 Doncic拍檔Kristaps Porzingis鏡面壓克力/99 透明新人RC大球衣卡面簽名 1,906元 

【附  件】
臺灣桃園地方法院刑事簡易判決　　　 110年度壢簡字第1184號
聲  請  人  臺灣桃園地方檢察署檢察官
被　　　告　黃凱寅　男　民國00年0月00日生
　　　　　　　　　　身分證統一編號：Z000000000號　
　　　　　　　　　　住○○市○○區○○路000號
　　　　　　　　　　居桃園市○○區○○路000巷00號8樓
上列被告因侵占案件，經檢察官聲請以簡易判決處刑
（110年度偵字第22071號），本院判決如下：
    主  文                                              
黃凱寅犯侵占離本人持有之物罪，處罰金新臺幣柒仟元，如易服
勞役，以新臺幣壹仟元折算壹日。
未扣案如附表編號3、4所示之物沒收，於全部或一部不能沒收或
不宜執行沒收時，追徵其價額。
    事實及理由                                          
一、犯罪事實：
    黃凱寅因前於民國110 年3 月間某日，在YAHOO 拍賣網站向
    王尚勇購買NBA 球員卡數張，並業於同年月10日收受購買之
    球員卡，然王尚勇另在YAHOO 拍賣網站販售如附表所示之NB
    A 球員卡4 張，於110 年3 月11日出貨時，誤將收件人之資
    料記載成黃凱寅之資料，並在臺北市○○區○○○路0 段00
    0 號永春郵局將附表所示之NBA 球員卡（共價值新臺幣3,63
    0 元）以掛號郵件寄送與黃凱寅。嗣黃凱寅於同年月12日收
    受王尚勇寄送之郵件時，明知該郵件內之NBA 球員卡係王尚
    勇誤寄，屬脫離其本人持有之物，竟意圖為自己不法之所有
    ，基於侵占離本人持有物之犯意，不歸還上開王尚勇誤寄之
    4 張NBA 球員卡，並指示不知情之張家銘變賣，以此方式將
    附表所示之NBA 球員卡侵占入己。
二、認定犯罪事實所憑之證據及理由：
    上揭犯罪事實，業據被告黃凱寅於本院審理中具狀坦承犯行
    ，核與告訴人王尚勇於警詢時指訴之內容大致相符，並有被
    告與告訴人間之對話紀錄列印資料、普通掛號函件執據、國
    內各類掛號郵件執據、掛號郵件簽收（收據）清單、告訴人
    販售附表所示NBA 球員卡網頁列印資料等件存卷可憑，足認
    被告之任意性自白與事實相符，被告上開侵占離本人持有之
    物之犯行，堪以認定，應予依法論科。
三、論罪科刑：
  ㈠按刑法第337 條所謂遺失物，係指本人無拋棄意思，而偶然
    喪失其持有之物，所稱其他離本人所持有之物，係指遺失物
    與漂流物以外，非本人拋棄意思而脫離本人持有之物（最高
    法院50年台上字第2031號判例要旨參照）。故除遺失物、漂
    流物外，凡非基於持有人之意思，一時脫離其本人所持有之
    物，均屬離本人所持有之物；又刑法上所謂侵占罪，以被侵
    占之物先有法律或契約上之原因在其持有中者為限，否則不
    能成立侵占罪，最高法院52年台上字第1418號判例意旨參照
    ；次按刑法第337 條「侵占」，與刑法第335 條、第336 條
    所稱之「侵占」，兩者字體相同而內涵有異，後者以行為人
    與被害人之間，有「特定之持有關係」，即行為人基於與被
    害人之間有「合意、或特定之持有關係」而持有侵占物；而
    刑法第337 條之「侵占」，則行為人與被害人之間不具備「
    特定之持有關係」，純係基於突發狀況或偶然遭遇之機會，
    因而消極發現侵占物，臨時起意持為己有，故其持有關係並
    非源自行為人單方之有意創設、探尋乃至加工（臺灣高等法
    院臺中分院104 年度上訴字第1135號判決意旨參照）。
  ㈡經查，告訴人於警詢中陳稱：我於110 年3 月11日至郵局將
    一位買家跟我訂購的16張NBA 籃球卡寄出，但到4 月4 日該
    名買家以電話告知我沒收到商品，我於4 月6 日查閱當初的
    出貨紀錄，才發現原來我當時誤將商品寄錯給以前的另一位
    買家（按：指本件被告黃凱寅）；因為該位收到我寄錯商品
    之買家（按：指被告）於110 年3 月10日才剛收到之前買的
    商品，而此次的買家剛好又跟對方同姓又都住在桃園市，我
    才一時疏忽寄錯人等語，此情佐以卷附被告與告訴人對話之
    翻拍截圖，可見告訴人向被告表示：「買家說給我時間最遲
    一周，他很計較要全部收到」、「之前跟你講過有侵占罪的
    問題，重點是現在買家要追究」等語（見偵卷第53頁、第55
    頁），足證本案被告所收到告訴人於110 年3 月11日寄出如
    附表所示之4 張籃球卡，確為告訴人因其自己之疏忽而誤將
    收件人填載為被告，並將上開球員卡均寄送至被告位於桃園
    市○○區○○路000 巷00號8 樓之居處。揆諸首揭說明，本
    案4 張籃球卡既係因告訴人自己之疏忽而寄至被告居處，自
    屬告訴人非基於其本人之意思而一時脫離其本人持有之物。
    被告持有上開4 張籃球卡之原因，顯非出於與告訴人間有「
    合意、或特定之持有關係」，蓋根本係告訴人自己誤寄卡片
    所使然，從而不能論以被告侵占罪。
  ㈢是核被告黃凱寅所為，係犯刑法第337 條之侵占離本人持有
    之物罪。聲請意旨認被告係涉犯刑法第335 條第1 項之侵占
    罪嫌，尚有誤會，惟因二者基本社會事實同一，自應由本院
    依刑事訴訟法第300 條之規定，變更起訴法條。
  ㈣爰以行為人之責任為基礎，審酌被告收受告訴人因誤載收件
    人為被告之4 張NBA 球員卡，既明知其係告訴人誤寄之商品
    ，屬離告訴人本人持有之物，理應盡速將之返還予告訴人，
    惟竟心生貪念將之侵占入己，所為實應予非難；惟念及被告
    於犯後尚知坦承犯行，且於本院審理期間除將其侵占入己之
    附表編號3 、4 之NBA 球員卡2 張返還告訴人外，另有賠償
    告訴人新臺幣1,400 元，此有告訴人於本院審理時出具之刑
    事補充理由狀，被告於本院審理時出具之刑事答辯狀及內附
    之限時報值信函執據各1份可證（見本院卷第23頁、第57至
    59頁），顯示被告確有欲積極填補告訴人所受之損害。然審
    酌告訴人於本院審理中具狀表示被告犯後原先消極拒絕賠償
    ，迄至告訴人提起刑事附帶民事訴訟後，始償還部分仍不欲
    全部賠償，犯後態度惡劣，未能取得告訴人原諒，請鈞院予
    以嚴懲等語，實難謂被告犯後態度良好。復兼衡被告犯罪之
    動機、手段，於警詢中自述高職畢業之教育程度、業為廚師
    ，家庭經濟狀況中產等一切情狀，量處如主文所示之刑，並
    諭知罰金如易服勞役之折算標準，以示懲儆。
四、沒收：
  ㈠按犯罪所得，屬於犯罪行為人者，沒收之。但有特別規定者
    ，依其規定；又其沒收，於全部或一部不能沒收或不宜執行
    沒收時，追徵其價額，刑法第38條之1 第1 項及第3 項分別
    定有明文。經查，被告本案侵占如附表編號1 、2 所示之NB
    A 球員卡，為其犯罪所得且尚未實際合法發還告訴人，此有
    告訴人出具之刑事補充理由狀可證（見本院卷第22至23頁）
    ，而雖被告就此有返還現金1,400 元予告訴人，惟上開2 張
    球員卡之價值總額為1,478 元，被告僅返還1,400 元，從而
    對被告侵占所得附表編號1 、2 所示之NBA 球員卡宣告沒收
    ，難認有何過苛之虞，是依上開規定宣告沒收之，於全部或
    一部不能沒收或不宜執行沒收時，追徵其價額。
  ㈡次按犯罪所得已實際合法發還被害人者，不予宣告沒收或追
    徵，刑法第38條之1 第5 項定有明文。經查，本案被告侵占
    附表編號3 、4 之NBA 球員卡，業據實際合法發還告訴人，
    此據告訴人出具刑事補充理由狀陳述明確，爰不予宣告沒收
    。
五、依刑事訴訟法第449 條第1 項前段、第3 項、第454 條第2
    項、第300 條、第450 條第1 項，刑法第337 條、第42條第
    3 項、第38條之1 第1 項前段、第3 項、刑法施行法第1 條
    之1 第1 項，逕以簡易判決處刑如主文。
六、如不服本判決，得自收受送達之日起20日內向本院提出上訴
    狀，上訴於本院第二審合議庭（須附繕本）。
本案經檢察官周欣蓓聲請以簡易判決處刑。
中　　華　　民　　國　110 　年　　  10　　月　　19  　日
                  刑事第一庭  法  官  林述亨
以上正本證明與原本無異。
如不服本判決，應於判決送達後20日內向本院提出上訴狀（應附
繕本）。
　　　　　　　　　　　　　　　書記官　黃甄智
中　　華　　民　　國　 110　　年　　10　　月　　20　　日
附錄本案論罪科刑法條全文：
中華民國刑法第337條
意圖為自己或第三人不法之所有，而侵占遺失物、漂流物或其他
離本人所持有之物者，處 1 萬 5 千元以下罰金。

附表：
編號 NBA球員卡名稱 價值（新臺幣）  1 Tim Duncan 高比例1：108亮面3*3 Luminescent  602元  2 Paul Gasol 卡面簽/10金版貴卡包SP老簽湖人2連霸傳奇Kobe黃金搭檔 876元  3 Kyrie Irving XRC 新人卡面交換簽名 1269元   4 Tracy McGrady T-Mac 銀 Silver版高價新人卡SPX 246元  5 Doncic 拍檔 Kristaps Porzinggis 鏡面壓克力/99透明新人RC大球衣卡面簽名 1906元 
　　　
附件：
臺灣桃園地方檢察署檢察官聲請簡易判決處刑書　
                                    110年度偵字第22071號
    被　　　告　黃凱寅　男　40歲（民國00年0 月00日生）
                        住○○市○○區○○路000號
                        居桃園市○○區○○路000巷00號8樓
                        國民身分證統一編號：Z000000000號
上列被告因侵占案件，業經偵查終結，認為宜聲請以簡易判決處
刑，茲將犯罪事實及證據並所犯法條分敘如下：
        犯罪事實
一、黃凱寅因前於民國110 年3 月間某日，YAHOO 拍賣網站向王
    尚勇購買NBA 球員卡數張，並業於同年月10日收受購買之球
    員卡，然王尚勇另在YAHOO 拍賣網站販售如附表所示之NBA
    球員卡5 張，於110 年3 月11日出貨時，誤將收件人之資料
    記載成黃凱寅之資料，並在臺北市○○區○○○路0 段000
    號永春郵局將附表所示之NBA 球員卡（共價值新臺幣3,630
    元）以掛號郵件寄送與黃凱寅。嗣黃凱寅於同年月12日收受
    王尚勇寄送之郵件時，明知該郵件內之NBA 球員卡係王尚勇
    誤寄，並非其所有，竟意圖為自己不法之所有，指示不知情
    之張家銘變賣，以上揭方式將附表所示之NBA 球員卡侵占入
    己。迨因王尚勇接獲買家聯繫未收到商品，始發現誤寄，與
    黃凱寅聯繫後，黃凱寅僅歸還附表編號3 之NBA 球員卡。
二、案經王尚勇訴請桃園市政府警察局中壢分局報告偵辦。
        證據並所犯法條
一、前揭犯罪事實，業經被告黃凱寅於警詢時坦承不諱，核與告
    訴人王尚勇於警詢時指述之情節大致相符，並有被告與告訴
    人之對話紀錄、普通掛號函件執據、國內各類掛號郵件執據
    、掛號郵件簽收（收據）清單、告訴人販售附表所示NBA 球
    員卡網頁列印資料在卷可稽，是被告犯嫌應堪認定。
二、核被告所為，係犯刑法第335條第1項侵占之罪嫌。
三、依刑事訴訟法第451 條第1 項聲請逕以簡易判決處刑。
    此　　致
臺灣桃園地方法院
中　　華　　民　　國　  110　　年　　7　　月　　20　　日
                               檢  察  官  周欣蓓 
本件證明與原本無異　　　　　　　　　　　　　　　　　　　
中　　華　　民　　國　　110 　 年　　8  　月  　9  　日
                               書  記  官  陳建寧
所犯法條：
中華民國刑法第335條
意圖為自己或第三人不法之所有，而侵占自己持有他人之物者，
處5 年以下有期徒刑、拘役或科或併科3 萬元以下罰金。
前項之未遂犯罰之。
附記事項：
本件係依刑事訴訟法簡易程序辦理，法院簡易庭得不傳喚被告、
輔佐人、告訴人、告發人等出庭即以簡易判決處刑；被告、被害
人、告訴人等對告訴乃論案件如已達成民事和解而要撤回告訴或
對非告訴乃論案件認有受傳喚到庭陳述意見之必要時，請即另以
書狀向簡易法庭陳述或請求傳訊。                           
附表
編號 NBA球員卡名稱 價值（新臺幣）  1 Tim Duncan 高比例1：108亮面3*3 Luminescent  602元  2 Paul Gasol 卡面簽/10金版貴卡包SP老簽湖人2連霸傳奇Kobe黃金搭檔 876元  3 Kyrie Irving XRC 新人卡面交換簽名 1269元   4 Tracy McGrady T-Mac 銀 Silver版高價新人卡SPX 246元  5 Doncic 拍檔 Kristaps Porzinggis 鏡面壓克力/99透明新人RC大球衣卡面簽名 1906元